【裁判字號】    99,簡,106
【裁判日期】    990819
【裁判案由】    營業稅
【裁判全文】
臺中高等行政法院裁定
                                       99年度簡字第106號
原      告  交通部公路總局第二區養護工程處
代  表  人  甲○○
訴訟代理人  陳鴻謀  律師
被      告  財政部臺灣省中區國稅局
代  表  人  乙○○
訴訟代理人  丙○○
上列當事人間因營業稅事件，原告不服財政部中華民國99年4月
30日臺財訴字第09900127140號訴願決定，提起行政訴訟，本院
裁定如下：
    主  文
原告之訴駁回。
訴訟費用由原告負擔。
    理  由
一、按「原告之訴，有左列各款情形之一者，行政法院應以裁定
    駁回之。但其情形可以補正者，審判長應定期間先命補正：
    …十、起訴不合程式或不備其他要件者。」「人民因中央或
    地方機關之違法行政處分，認為損害其權利或法律上之利益
    ，經依訴願法提起訴願而不服其決定，或提起訴願逾三個月
    不為決定，或延長訴願決定期間逾二個月不為決定者，得向
    高等行政法院提起撤銷訴訟。」行政訴訟法第107條第1項第
    10款、第4條第1項分別定有明文。又「訴願及行政訴訟，均
    係對於未確定之行政處分，請求救濟之方法，若行政官署之
    處分已經確定，自不得更藉行政爭訟程序請求救濟。」最高
    行政法院民國61年裁字第24號判例可資參照。是以，提起行
    政訴訟法第4條第1項之撤銷訴訟，應以未確定之行政處分為
    對象，苟當事人對於已確定之行政處分提起撤銷訴訟，即有
    不備其他要件之違法，行政法院應以裁定駁回之。又訴願之
    提起，應自行政處分達到或公告期滿之次日起30日內為之，
    訴願法第14條第1項亦規定甚明。
二、原告於92年7月14日銷售貨物予訴外人營泰營造工程有限公
    司（以下簡稱營泰公司）銷售額新臺幣（下同）5,275,667
    元（未含稅），因涉及逾規定期限30日未申報銷售額，亦未
    按應納稅額繳納營業稅，經被告所屬民權稽徵所查獲，補徵
    營業稅額263,783元，並經被告按所漏稅額263,783元處3倍
    罰鍰791,349元。原告不服，申請復查經被告以99年1月26日
    中區國稅法字第0990005469號復查決定書（下稱原處分）駁
    回在案，原告另提起訴願，因逾30日之法定不變期間，遭被
    告決定不受理，遂提起本件行政訴訟。
三、查本件原告係於99年2月2日收受被告所寄送之原處分書，有
    被告所屬民權稽徵所送達證書附卷可稽（參見原處分卷第15
    6頁）。計其提起訴願之法定不變期間，應自99年2月3日開
    始起算，因原告設址於臺中市，依訴願法第16條第1項前段
    及訴願扣除在途期間辦法第2條規定，應扣除在途期間4日，
    故其提起訴願之不變期間應至99年3月8日（星期一）屆滿，
    詎原告遲至99年3月10日始發函檢送訴願書提起訴願，被告
    收受該函之日期為99年3月12日，有被告所屬民權稽徵所99
    年3月16日中區國稅民權三字第0990008430號函、原告99年
    3月10日二工養字第0991002467號函及訴願書在卷可按，顯
    已逾期。雖原告主張其於99年3月8日已先行繳納半數之稅款
    ，即屬向被告為「不服原行政處分之表示」，是其於同年月
    12日提起訴願，並未逾法定不變期間云云。然按，稅捐稽徵
    法第39條係規定：「（第1項）納稅義務人應納稅捐，於繳
    納期間屆滿三十日後仍未繳納者，由稅捐稽徵機關移送法院
    強制執行。但納稅義務人已依第三十五條規定申請復查者，
    暫緩移送法院強制執行。（第2項）前項暫緩執行之案件，
    除有左列情形之一者外，稽徵機關應移送法院強制執行：一
    、納稅義務人對復查決定之應納稅額繳納半數，並依法提起
    訴願者。二、納稅義務人依前款規定繳納半數稅額確有困難
    ，經稽徵機關核准，提供相當擔保者。」可見，納稅義務人
    繳納復查程序所決定應納稅額之半數，僅是阻卻稽徵機關移
    送法院強制執行之條件，且以經「依法提起訴願」為必要，
    並非一經繳納應納稅額之半數即可認定已提起訴願。另原告
    所引述系爭核定稅額繳款書說明欄第4項亦記載：「……對
    復查決定之應納稅額，如自行繳納半數，或經核准提供相當
    擔保，並依法提起訴願者，暫緩移送強制執行。」等語（參
    見本院卷第13頁），核與上開規定意旨相同，依其內容，除
    明確表示須繳納應納稅額半數或經核准提供相當擔保外，尚
    應「依法提起訴願」始得暫緩移送強制執行，顯見納稅義務
    人繳納應納稅額半數並不等同於「依法提起訴願」，是原告
    執此而為訴願未逾法定不變期間等主張，顯有誤解，洵非可
    採。
四、本件原告提起訴願既已逾期，則原處分應於訴願期間屆滿時
    即告確定，原告對於已確定之行政處分復提起撤銷訴訟，揆
    諸首開說明，即有起訴不備其他要件之違法，且依其情形無
    從補正，自應以裁定駁回之。
五、依行政訴訟法第236條、第107條第1項第10款、第104條，民
    事訴訟法第95條、第78條，裁定如主文。
中    華    民    國    99    年     8    月    19    日
                臺中高等行政法院第二庭
                                法  官  劉  錫  賢
以上正本證明與原本無異。
如不服本裁定，應於裁定送達後10日內，以本訴訟事件所涉及之
法律見解具有原則性者，始得向本院提出抗告狀並表明抗告理由
，經最高行政法院許可，否則不得抗告；如於本裁定宣示後送達
前提起抗告者，應於裁定送達後10日內補提抗告理由書（均應依
對造人數提出繕本）。
中    華    民    國    99    年     8    月    20    日
                                書記官  蔡  宗  融

司法院資訊處製作；財團法人民間司法改革基金會備份。
